臺灣高等法院民事判決　　　　　　　　　　96年度上字第18號
上　訴　人　享承科技股份有限公司
法定代理人　甲○○
被 上 訴人　全成信電子(深圳)有限公司
　　　　　　　　　　　　工業區
法定代理人　乙○○
訴訟代理人　蘇清文律師
　　　　　　溫思廣律師
複 代 理人　張馻哲律師
上列當事人間給付貨款事件，上訴人對於中華民國95年11月9日
臺灣士林地方法院95年度訴字第253號第一審判決提起上訴，本
院於96年11月14日言詞辯論終結，判決如下：
    主  文
原判決關於命上訴人給付之金額超過新台幣壹佰玖拾柒萬參仟貳
佰壹拾肆元本息部分及該部分假執行之宣告暨訴訟費用之裁判均
廢棄。
上開廢棄部分，被上訴人在第一審之訴及假執行之聲請均駁回。
其餘上訴駁回。
第一、二審訴訟費用由上訴人負擔二十五分之二十四，餘由被上
訴人負擔。
    事實及理由
一、上訴人之法定代理人已由孫正強變更為甲○○，有公司變更
    登記表可稽（本院卷122-123頁），茲由甲○○聲明承受訴
    訟（本院卷121頁），核無不合，應予准許。
二、被上訴人主張：被上訴人係大陸地區設立登記之公司，從事
    電腦電路板（PCB板）之製造、加工等相關業務，上海高訊
    享承國際貿易有限公司（下稱上海享承公司）、成都高訊天
    享有限公司（下稱成都天享公司）則係上訴人在大陸地區轉
    投資之子公司，前者負責設計、採購、銷售，後者負責生產
    。上海享承公司自民國93年8月30日起至94年3月30日止陸續
    向被上訴人訂購電腦電路板（下稱系爭產品），被上訴人均
    依約出貨，惟上海享承公司尚積欠貨款美金6萬1,231元折合
    新台幣205萬5,450元迄未給付（詳如原判決附表所示，下稱
    系爭貨款），經被上訴人催討，上海享承公司告知被上訴人
    應向臺灣之上訴人請求付款，被上訴人乃依其指示轉向上訴
    人催討，被上訴人之業務副總黃御洲於94年8月17日至臺灣
    與上訴人當時之董事長即原審備位被告詹茹惠（原名詹惠如
    ）協商後，上訴人同意以人民幣48萬元，分期給付之方式承
    擔上海享承公司之系爭貨款債務，並交付電子郵件乙紙（如
    原判決附件所示，下稱系爭電子郵件）以資證明，系爭電子
    郵件具有承擔債務及和解契約之性質，爰依承擔債務及和解
    契約之法律關係，求為命上訴人給付被上訴人新台幣205萬5
    ,450 元及自95年10月15日起至清償日止，按年息百分之五
    計算之利息（原審依被上訴人先位之訴判決上訴人應如數給
    付，上訴人不服提起上訴。至被上訴人於原審追加備位被告
    詹茹惠部分，因原審認被上訴人先位之訴為有理由，則該備
    位之訴已因解除條件之成就而失其效力，該部分之訴訟繫屬
    即因解除條件之成就而歸於消滅。茲上訴人就先位之訴敗訴
    部分提起上訴，於預備之訴已消滅之訴訟繫屬無影響，不生
    移審之效力，本院僅就上訴人上訴部分為審理），並答辯聲
    明：上訴駁回。
三、上訴人則以：被上訴人為外銷公司，其產品不得內銷，被上
    訴人將其所生產之系爭產品內銷予上海享承公司，該買賣應
    屬無效。退步言之，縱認該買賣為有效，上訴人亦未承擔系
    爭貨款債務，且被上訴人未依約定之期限交付系爭產品，上
    訴人可扣取百分之五之滯納金，計美金3,061.55元；又被上
    訴人交付之系爭產品有重大瑕疵，上海享承公司於購買交由
    成都天享公司製成成品後，遭四川天邑集團公司（下稱天邑
    公司）退貨2萬732台，該公司並於94年10月25日向上訴人求
    償人民幣140萬4,780元，已逾系爭貨款，被上訴人應負瑕疵
    擔保及不完全給付之損害賠償責任，上訴人並以上開賠償金
    額與系爭貨款相抵銷，被上訴人即不得請求系爭貨款等語，
    資為抗辯，並上訴聲明：(一)原判決廢棄。(二)被上訴人在第一
    審之訴及假執行之聲請均駁回。
四、經查被上訴人係依大陸地區法律設立登記之公司，從事系爭
    產品之製造、加工等相關業務；上海享承公司自93年8月30
    日起至94年3月30日止陸續向被上訴人訂購系爭產品，被上
    訴人已交貨，上海享承公司尚欠系爭貨款；被上訴人之業務
    副總黃御洲於94年8月17日至臺灣與上訴人當時之董事長詹
    茹惠協商如何解決系爭貨款，詹茹惠並交付黃御洲系爭電子
    郵件；上海享承公司、成都天享公司均係上訴人在大陸地區
    轉投資之子公司，前者負責設計、採購、銷售；後者負責生
    產，兩家各自獨立營運。天邑公司曾於94年10月25日發函予
    成都天享公司表示向其購買之ADSL Modem，自94年8月至今
    已退貨6萬5,486台，仍未修復者為1萬806台，造成客戶拒付
    人民幣140萬4,780元，該公司已拒付貨款等情，為兩造不爭
    執。
五、被上訴人主張上訴人確有同意承擔系爭貨款債務，上訴人交
    付之系爭電子郵件具有承擔債務及和解契約之性質等語，雖
    為上訴人所否認，並以上開情詞置辯，惟查：
  (一)按稱買賣者，謂當事人約定一方移轉財產權於他方，他方支
    付價金之契約。當事人就標的物及其價金互相同意時，買賣
    契約即為成立，民法第345條第1項及第2項定有明文。查上
    海享承公司自93年8月30日起至94年3月30日止陸續向被上訴
    人訂購系爭產品，被上訴人均已交貨，有被上訴人提出之訂
    購單及送貨單為證（原審卷19-32頁），且為上訴人所不爭
    執，則上海享承公司與被上訴人間之買賣契約已合法成立生
    效，至被上訴人是否違反行政上不得為內銷之規定，核與系
    爭產品之私法上買賣契約效力無涉，上訴人據此辯稱系爭買
    賣契約為無效云云，並不足採。
  (二)依證人即被上訴人公司之業務副總黃御洲證稱：「（問：20
    04年8月30日至2005年3月30日，上海高訊公司有無陸續向你
    們訂購電腦電路板（PCB板）？）有，是2004年6月陸續訂購
    ，到2004年9月，業務是我和上海高訊副總經理李君風接洽
    的，李君風說上海高訊的董事長與被告（即上訴人）是同一
    董事長，名字不詳，姓張，我沒有看過張董事長，李君風說
    上海高訊是被告的子公司，保證貨款沒有問題，如果有問題
    ，臺灣享承會負責，貨款是用TT電匯方式匯款到我們香港的
    特定帳戶，也就是每一批貨都是60天付款，陸續到期，最後
    總計大約人民幣50萬元未付，最後一筆貨款應該是2005年1
    月到期。2005年1、2月間，我找李君風談付款的事情，李君
    風很明確的說他的錢已經被臺灣享承公司凍結，他說因為臺
    灣公司對他不信任，認為李君風帳目不清楚，所以他的印章
    被臺灣公司收回，已經無法付錢。他建議我回臺灣找臺灣享
    承（即上訴人）付錢，我們的業務李隆寅在2005年7、8月間
    有到被告公司找林政富協理，林協理表明願意付錢，只是付
    錢的時間和金額需要再討論，最後因為林協理一直沒有辦法
    給我們付錢的時間，開不出票來，因為董事長不簽名，林協
    理說還是要找董事長才有辦法，後來我從大陸回來，找詹董
    事長（據李君風說張董事長和詹董事長是夫妻關係），詹董
    事長說系爭貨款，基本上他一定會付，因為他不信任李君風
    ，他怕李君風有繼續貪污的事，所以他才凍結該筆貨款，致
    延遲給付。... 我請詹董事長寫付款的時間...，詹茹惠當
    場寫了一份電子郵件，並印出來，並在電子郵件上貼上名片
    ，他叫我放心，說一定會付款，當時沒有外人在場」、「..
    . 我們在咖啡廳談，詹茹惠說他會付錢，接著我們回詹的辦
    公室，我一直都在詹的身邊，我確定詹沒有打電話到上海。
    電子郵件上的名片是詹董事長當著我的面親自貼上去的...
    」、「我和詹茹惠談的時候，詹沒有表明任何上海的語句，
    她說她代表臺灣享承公司，因為我們一開始就交換名片了，
    最後列印出電子郵件後，詹還拿一張她的名片貼在電子郵件
    上面，告訴我讓你們董事長放心，我是臺灣的董事長，她簽
    名時沒有寫董事長」、「電子郵件上的『ALLEN』是我」等
    語（原審卷165-169頁）；及詹茹惠於被追加為原審備位被
    告前分別以證人及上訴人法定代理人身分證（陳）稱：「（
    問：你當場寫33頁電子郵件〈提示原本〉給黃御洲，是否屬
    實？你是否在臺灣享承列印電子郵件？）我和黃御洲是在外
    面咖啡廳談的，談好後才回公司列印」、「（問：你為什麼
    簽名，並交給黃御洲？）我是代表臺灣」、「（問：原告主
    張是被告公司承擔債務，非詹茹惠個人承擔債務，有何意見
    ？）我們主張是公司承擔債務」、「（提示本院卷〈指原審
    卷〉第33頁為何簽名？）我是為公司簽名」等語（原審卷12
    3、166、168頁），暨佐以系爭電子郵件末尾載有「Chairma
    n&President Amigo Technology Inc.」（即上訴人公司董
    事長）等字，其上並貼有記載上訴人公司董事長詹茹惠（原
    名詹惠如）之名片，以及當時上訴人因不信任上海享承公司
    實際負責人李君風，認其帳目不清，行為有問題，已將上海
    享承公司資金凍結（見證人黃御洲之上開證言及證人丙○○
    之證言-本院卷44頁背面）等情，可見系爭電子郵件上雖僅
    有詹茹惠之個人簽名，而未蓋用上訴人公司之印章，惟衡情
    詹茹惠應係以上訴人法定代理人之身分代表上訴人簽署系爭
    電子郵件承擔系爭貨款債務，而非以其個人名義簽署。至系
    爭電子郵件雖載有：「...Amigo Shang Hai Planning to..
    . 」（上海享承公司計劃還款方法）等字，然因系爭貨款債
    務原即係上海享承公司所積欠，且依上開證據所示，尚難僅
    憑上開文字即認此為上海享承公司之還款計劃，而與上訴人
    無涉。又上海享承公司為上訴人在大陸轉投資之子公司，為
    上訴人所自承（原審卷168頁），苟詹茹惠非代表上訴人承
    擔系爭貨款債務，何以用載有上訴人公司名稱之電子郵件書
    寫如原判決附件所示之還款計劃，且依其上所載分期償還之
    總金額祇有人民幣48萬元，而非原積欠之人民幣50萬元，該
    人民幣48萬元顯係經詹茹惠與黃御洲協商後，為雙方所可接
    受之還款金額。上訴人雖另辯稱詹茹惠同時擔任上海享承公
    司經理，其係代表上海享承公司簽署系爭電子郵件云云，並
    提出會議紀錄為證（本院卷37頁），惟查詹茹惠既已證述其
    係代表臺灣公司在系爭電子郵件上簽名，上訴人上開所辯顯
    核與上述證據不符，況詹茹惠是否另具上海享承公司經理人
    身分，並不礙其代表臺灣上訴人公司簽署系爭電子郵件。另
    依證人丙○○證稱：伊僅係上海享承公司掛名之董事長，從
    未去上海享承公司上班，伊不清楚系爭買賣糾紛及協商結果
    等語，是其在本院所為之證言（本院卷44-45頁），尚難逕
    憑為有利於上訴人之認定。綜上，被上訴人主張上訴人確有
    同意承擔系爭貨款債務等語，應屬可採，上訴人辯稱伊未承
    擔系爭貨款債務云云，並非可採。
  (三)按第三人與債權人訂立契約承擔債務人之債務者，其債務於
    契約成立時，移轉於該第三人；債務人因其法律關係所得對
    抗債權人之事由，承擔人亦得以之對抗債權人。但不得以屬
    於債務人之債權為抵銷，民法第300條及第303條第1項分別
    定有明文。查上海享承公司係上訴人在大陸地區轉投資之子
    公司，兩公司各為獨立之法人，上訴人既同意承擔上海享承
    公司之系爭貨款債務而與被上訴人達成上述之約定，則上海
    享承公司之債務即移轉予上訴人，無須得上海享承公司之承
    認或通知上海享承公司。又觀諸系爭電子郵件之記載，上訴
    人所承擔之系爭貨款債務範圍經雙方協調和解後祇有人民幣
    50萬元中之人民幣48萬元，並分8期（自2005年10月30日起
    至2006年5月30日止，每月30日）開立支票，每期償還人民
    幣6萬元，茲上訴人未依承擔契約履行，且均已屆期，被上
    訴人自僅得請求上訴人給付人民幣48萬元即折合新台幣197
    萬3,214元（以被上訴人於94年12月19日起訴日之匯率約4.0
    0000000000計算-原審卷9、179頁，元以下四捨五入），逾
    此範圍之請求，於法無據。至上訴人抗辯伊未在大陸地區設
    立分公司或辦事處，無法在大陸地區金融機關開立人民幣存
    款帳戶，無法開立人民幣支票履行系爭電子郵件內容云云，
    惟查此與本件債務承擔之法律關係無涉，亦不可採。
  (四)上訴人雖辯稱被上訴人未依約定之期限交付系爭產品，伊可
    扣取百分之五之滯納金計美金3,061.55元云云，惟查依被上
    訴人所提出上海享承公司之訂購單固載有「雙方確定交期後
    ，如有延期交貨將扣取5%的滯納金」等字，而依各該訂購單
    所載之交期及被上訴人送貨單所載之交貨日期（原審卷19-3
    2頁），被上訴人均有未依約定日期交貨之情形，然上海享
    承公司於被上訴人延期交貨時並未主張扣取此5%之滯納金，
    且上訴人於事後與被上訴人協調未付系爭貨款事宜時亦未主
    張扣取此5%之滯納金，而以人民幣48萬元雙方達成和解，並
    由上訴人承擔債務，已如上述，上訴人自不得再主張系爭貨
    款應扣取百分之五之滯納金計美金3,061.55元。上訴人雖又
    辯稱被上訴人交付之系爭產品有重大瑕疵，上海享承公司於
    購買交由成都天享公司製成成品後，遭天邑公司退貨2萬732
    台，該公司並於94年10月25日求償人民幣140萬4,780元，被
    上訴人應負瑕疵擔保及不完全給付之損害賠償責任，伊以該
    賠償金額與系爭貨款相抵銷，被上訴人即不得請求系爭貨款
    云云，並提出天邑公司函文及退貨修理通知單為證（原審卷
    85-111頁），惟為被上訴人所否認。查上訴人就被上訴人所
    交付之系爭產品有何重大瑕疵之事實，並未能舉證以實其說
    （按，上訴人於本院審理時雖曾聲請鑑定系爭產品是否有瑕
    疵，惟嗣又捨棄鑑定之聲請-本院卷47、89頁），且依證人
    黃御洲證稱：伊與詹茹惠協商時，詹茹惠從未提及系爭產品
    瑕疵問題等語（原審卷167頁），及觀諸系爭電子郵件並未
    記載系爭產品有何重大瑕疵，暨被上訴人出售予上海享承公
    司者為電腦電路板，而成都天享公司被退貨之產品則為ADSL
    Modem，縱認ADSL Modem有瑕疵，然其瑕疵係何原因造成並
    不清楚，尚無法逕以推認ADSL Modem瑕疵係因被上訴人所出
    售之電腦電路板所造成，是上訴人所為上開抗辯，亦非可採
    。
六、綜上所述，被上訴人依債務承擔及和解之法律關係，請求上
    訴人給付新台幣197萬3,214元及自95年10月13日民事補充理
    由狀繕本送達之翌日即95年10月15日（原審卷197-199、207
    、211頁）起至清償日止，按年息百分之五計算之利息部分
    ，自屬應予准許；至超過上開金額之請求，即屬不應准許。
    原審就上開不應准許部分，所為上訴人敗訴之判決，自有未
    合。上訴論旨指摘原判決此部分不當，求予廢棄改判，為有
    理由；就上開應予准許部分，所為上訴人敗訴之判決，並無
    不合，上訴論旨指摘原判決此部分不當，求予廢棄改判，為
    無理由。
七、兩造其餘之攻擊或防禦方法及未經援用之證據，經本院斟酌
    後，認為均不足以影響本判決之結果，自無逐一詳予論駁之
    必要，併此敘明。
八、據上論結，本件上訴為一部有理由，一部無理由，依民事訴
    訟法第450條、第449條第1項、第79條，判決如主文。
中　　華　　民　　國　　96　　年　　11　　月  　28　　日
　　        　　　　民事第十二庭
                        審判長法　官  陳駿璧
                              法　官  王麗莉
                              法  官  陳邦豪
正本係照原本作成。
上訴人享承科技股份有限公司如不服本判決，應於收受送達後20
日內向本院提出上訴書狀，其未表明上訴理由者，應於提出上訴
後20日內向本院補提理由書狀（均須按他造當事人之人數附繕本
）上訴時應提出委任律師或具有律師資格之人之委任狀；委任有
律師資格者，另應附具律師資格證書及釋明委任人與受任人有民
事訴訟法第466條之1第1項但書或第2項（詳附註）所定關係之釋
明文書影本。
被上訴人全成信電子（深圳）有限公司不得上訴。
中　　華　　民　　國　　96　　年　　11　　月　　28　　日
　　　　　　　　　　　　　　　書記官  黃  愛
附註：
民事訴訟法第466條之1（第1項、第2項）：
對於第二審判決上訴，上訴人應委任律師為訴訟代理人。但上訴
人或其他法定代理人具有律師資格者，不在此限。
上訴人之配偶、三親等內之血親、二親等內之姻親，或上訴人為
法人、中央或地方機關時，其所屬專任人員具有律師資格並經法
院認為適當者，亦得為第三審訴訟代理人。
